臺灣高等法院高雄分院刑事判決　　　　 96年度上訴字第753號
上　訴　人　臺灣高雄地方法院檢察署檢察官
上　訴　人
即　被　告　甲○○
上列上訴人因被告違反毒品危害防制條例案件，不服臺灣高雄地
方法院96年度訴字第370 號中華民國96年3 月8 日第一審判決（
起訴案號：臺灣高雄地方法院檢察署95年度毒偵字第8909、8953
號；移送併辦案號：臺灣高雄地方法院檢察署95年度毒偵字第92
17號、96年度毒毒偵字第74、1329號），提起上訴，及移送本院
併辦（臺灣高雄地方法院檢察署96年度毒偵字第2531、2678號 ）
，提起上訴，本院判決如下：
    主  文
原判決撤銷。
甲○○施用第一級毒品，累犯，處有期徒刑柒月；又施用第二級
毒品，累犯，處有期徒刑月；又施用第一級毒品，累犯，處有
期徒刑柒月；又施用第二級毒品，累犯，處有期徒刑月。應執
行有期徒刑壹年肆月。
    事  實
一、甲○○前於民國91年間，因施用毒品案件，經臺灣高雄地方
    法院裁定觀察勒戒及強制戒治，於93年1 月3 日強制戒治執
    行完畢，經臺灣高雄地方法院檢察署檢察官以93年度戒毒偵
    字第854 號為不起訴處分確定。復於94年間，因施用第一、
    二級毒品案件，分經本院、臺灣高雄地方法院各判處有期徒
    刑10月、3 月確定，經裁定應執行有期徒刑1 年確定，於95
    年3 月9 日執行完畢。詎其仍未戒除毒癮，復：
(一)、於95年9 月7 日晚間8 時50分許（採尿時）之回溯24小時內
    某時，基於施用第一級毒品海洛因、第二級毒品甲基安非他
    命之各別犯意，在高雄縣某僻靜處所，以將海洛因摻入香菸
    內再點燃香菸施用之方式，施用第一級毒品海洛因1 次；另
    以將甲基安非他命置於玻璃球內加以燒烤而吸取其煙霧之方
    式，施用第二級毒品甲基安非他命1 次。嗣於95年9 月7 日
    晚間8 時10分許，甲○○在高雄縣林園鄉○○村○○路110
    號前，為警盤查後發現其係毒品列管人口，並得其同意採集
    其尿液送驗查獲上情。
(二)、於95年9 月27日晚間8 時5 分許（採尿時）之回溯24小時內
    某時，基於施用第一級毒品海洛因、第二級毒品甲基安非他
    命之各別犯意，在高雄縣某僻靜處所，以將海洛因摻入香菸
    內再點燃香菸吸用之方式，施用第一級毒品海洛因1 次；另
    以將甲基安非他命置於玻璃球內加以燒烤而吸取其煙霧之方
    式，施用第二級毒品甲基安非他命1 次。嗣於95年9 月27日
    晚間8 時5 分許，因甲○○係毒品列管人口，經警通知至高
    雄縣政府警察局林園分局接受採尿送驗查獲上情。
二、案經高雄縣政府警察局林園分局報告臺灣高雄地方法院檢察
    署檢察官偵查起訴。
    理  由
一、本件上訴人即被告甲○○所犯係死刑、無期徒刑、最輕本刑
    為3 年以上有期徒刑以外之罪，已經被告就被訴事實為有罪
    之陳述，經本院聽取當事人之意見後，依刑事訴訟法第273
    條之1 第1 項之規定，裁定進行簡式審判程序。本件卷內之
    物證、書證等證據，依同法第273 條之2 規定，不受第159
    條第1 項關於傳聞法則規定之限制，依法均有證據能力，合
    先明。
二、上開時、地如何各施用第一、二級毒品等事實，業據被告於
    原審及本院審理時均供承不諱，又被告於上開2 次所採尿液
    送驗結果，均呈嗎啡、甲基安非他命陽性反應，有長榮大學
    95年9 月20日、95年10月16日確認報告2 份、列管毒品人口
    尿液檢體採集送驗紀錄表2 份附卷可稽，是被告自白核與事
    實相符，應堪採信。此外，被告前於91年間，因施用毒品案
    件，經臺灣高雄地方法院裁定觀察勒戒及強制戒治，於93年
    1 月3 日強制戒治執行完畢，經臺灣高雄地方法院檢察署檢
    察官以93年度戒毒偵字第854 號為不起訴處分確定，有臺灣
    高等法院被告前案紀錄表1 份在卷足參，其於強制戒治執行
    完畢後，5 年內再犯本件施用毒品罪行，依法應予論科。
三、論罪科刑：
(一)、按海洛因、甲基安非他命各為毒品危害防制條例第2 條第2
    項第1 、2 款規定之第一、二級毒品，除法律另有規定者外
    ，不得持有、施用。核被告所為上開施用第一、二級毒品，
    係各犯毒品危害防制條例第10條第1 、2 項之施用第一、二
    級毒品罪。其施用前持有海洛因或持有甲基安非他命之低度
    行為，均應為施用之高度行為所吸收，均不另論罪。
(二)、被告先後二次各施用第一、二級毒品行為，雖係觸犯構成要
    件相同之罪，但被告前開犯行行為時之刑法，業已刪除修正
    前刑法第56條關於連續犯之規定，自應依行為數分別論罪（
    最高法院95年第8 次刑事庭會議決議參照）。公訴人起訴認
    應論以集合犯一罪等語，尚有未洽，本件應予數罪併罰。
(三)、被告前於94年間，因施用第一、二級毒品案件，分經本院、
    臺灣高雄地方法院各判處有期徒刑10月、3 月確定，經裁定
    應執行有期徒刑1 年確定，於95年3 月9 日執行完畢，有臺
    灣高等法院被告前案紀錄表1 份在卷可參，被告於執行完畢
    後5 年內，故意再犯本件有期徒刑以上之上開各罪，均應依
    刑法第47條第1 項規定論以累犯，並加重其刑。
四、原審據以論處被告罪刑，固非無見；惟查原判決認被告所犯
    上開各罪之施用第一、二級犯行，係屬集合犯一罪關係而併
    同後述退回併辦部分，均論以施用第一、二級毒品之各一罪
    ，自有未洽。被告及公訴人之上訴意旨，雖均指後述退回移
    送本院併辦部分，與上開起訴論罪部分，係屬集合犯一罪關
    係，指摘原判決未及併辦有所不當等語，固均無理由（如後
    所述），惟原判決既有上開可議，自應由本院將原判決撤銷
    改判。審酌被告前有施用毒品案件之前案紀錄（如前所述）
    ，竟仍未戒除惡習，顯見意志力不足，但念其犯後坦承犯行
    及施用毒品本質上係屬戕害自身健康之行為，尚未直接危害
    他人，反社會性之程度顯然較低及施用次數等一切情狀，各
    量處如主文所示之刑，並依法定其應執行之刑。
五、退回檢察官移送併案部分：
(一)、退回移送原審併案部分（同上署95年度毒偵字第9217號、96
    年度毒偵字第74、1329號）：
 1、併辦意旨略以：被告基於施用第一、二級毒品之犯意，於如
    附表所示查獲時間前，各在不詳地點，各以上開方式施用第
    一、二級毒品，因認被告此部分亦涉犯上開施用第一、二級
    毒品罪嫌，且與上開論罪部分係屬集合犯一罪關係等語。
 2、被告此部分併辦施用行為，係於95年7 月1 日刪除刑法連續
    犯規定後所犯，此部分與上開論罪部分之施用犯行，應依行
    為數而予以分論數罪併罰（最高法院95年第8 次刑事庭會議
    決議參照）。檢察官於原審併案意旨所陳應論以集合犯一罪
    等語，尚有未洽，本院自難併予審理，此部分應退回檢察官
    另行處理。
(二)、退回移送本院併案部分（同上署96年度毒偵字第2531、2678
    號）：
 1、併辦意旨略以：被告於95年11月5 日20時30分許，在高雄縣
    林園鄉（移送併辦意旨書誤載大寮鄉○○○村○○路110 號
    住處，以上開方式施用第一級毒品海洛因；又於96年2 月5
    日12時53分許之前24小時內某時，在不詳地點，施用第一級
    毒品海洛因，因認被告此部分亦涉犯上開施用第一級毒品罪
    嫌，且與上開論罪部分係屬集合犯一罪關係等語。
 2、被告此部分併辦施用行為，係於95年7 月1 日刪除刑法連續
    犯規定後所犯，此部分與上開論罪部分之施用犯行，應依行
    為數而予以分論數罪併罰（最高法院95年第8 次刑事庭會議
    決議參照）。上開併案意旨認應論以集合犯一罪等語，尚有
    未洽，本院自難併予審理，此部分應退回檢察官另行處理。
據上論結，應依刑事訴訟法第369條第1項前段、第364條、第299
條第1 項前段，毒品危害防制條例第10條第1 、2 項，刑法第11
條、第47條第1 項，第51條第5 款，判決如主文。
本案經檢察官張其主到庭執行職務。
中　　華　　民　　國　　96　　年　　5 　　月　　22　　日
                  刑事第一庭    審判長法  官  郭雅美
                                      法  官  莊崑山
                                      法  官  張意聰
以上正本證明與原本無異。
如不服本判決關於施用第一級毒品部分，應於收受本判決後10日
內向本院提出上訴書狀，其未敘述上訴理由者，並得於提起上訴
後10日內向本院補提理由書狀（均須按他造當事人之人數附繕本
）「切勿逕送上級法院」。
本判決關於施用第二級毒品部分不得上訴。
中　　華　　民　　國　　96　　年　　5 　　月　　22　　日
　　　　　　　　　　　　　　　　　　　書記官   呂素珍
附錄本件判決論罪科刑法條：
毒品危害防制條例第10條
施用第一級毒品者，處 6 月以上 5 年以下有期徒刑。
施用第二級毒品者，處3 年以下有期徒刑。
附表：
┌───────┬──────┬───────┬─────────┐
│編          號│查 獲 時 間 │查  獲  地  點│查獲時所採集尿液送│
│              │            │              │驗結果            │
├───────┼──────┼───────┼─────────┤
│一、95年度毒偵│95年7 月31日│甲○○在高雄縣│呈嗎啡陽性反應，有│
│字第9217號    │晚間10時30分│林園鄉文賢村開│長榮大學確認報告、│
│              │許          │南街55巷口，為│列管毒品人口尿液檢│
│              │            │警盤查後發現其│體採集送驗紀錄表附│
│              │            │係毒品列管人口│卷可稽            │
│              │            │，並採集其尿液│                  │
│              │            │送驗          │                  │
├───────┼──────┼───────┼─────────┤
│二、96年度毒偵│95年9 月24日│甲○○係毒品列│呈嗎啡陽性反應，有│
│字第74號      │下午8 時許  │管人口，經警通│長榮大學確認報告、│
│              │            │知至高雄縣政府│列管毒品人口尿液檢│
│              │            │警察局林園分局│體採集送驗紀錄表附│
│              │            │中芸派出所接受│卷可稽            │
│              │            │採尿送驗      │                  │
├───────┼──────┼───────┼─────────┤
│三、96年度毒偵│95年10月27日│甲○○在高雄縣│呈甲基安非他命陽性│
│字第1329號    │下午3 時許  │林園鄉○○○路│反應，有臺灣檢驗科│
│              │            │81號前，因另涉│技股份有限公司濫用│
│              │            │竊盜案，為警帶│藥物尿液檢驗報告、│
│              │            │回高雄縣政府警│高雄縣政府警察局林│
│              │            │察局林園分局港│園分局港埔派出所查│
│              │            │埔派出所偵辦，│獲毒品案件嫌犯尿液│
│              │            │並採集其尿液送│對照表附卷可稽    │
│              │            │驗            │                  │
└───────┴──────┴───────┴─────────┘
